【裁判字號】    99,基簡,703
【裁判日期】    991228
【裁判案由】    債務人異議之訴
【裁判全文】
臺灣基隆地方法院基隆簡易庭民事簡易判決
原      告  俞傳如
被      告  有限責任基隆市第二信用合作社
法定代理人  謝國棟
訴訟代理人  陳乃君
上列當事人間債務人異議之訴事件，本院於民國99年12月14日言
詞辯論終結，判決如下：
    主      文
確認被告對原告就本院於民國九十年十月二十九日核發基院政民
執清四九一四字第13948號債權憑證內之債權金額，於超過新台
幣貳萬伍仟元，及所有利息部分，均不存在。
本院九十九年度司執字第七八六號清償債務強制執行事件所為之
強制執行程序，於超過新台幣貳萬伍仟元，及所有利息部分，應
不得執行。
原告其餘之訴駁回。
訴訟費用新台幣壹仟參佰參拾元，由被告負擔新台幣壹仟零佰陸
拾伍元，餘由原告負擔。
    事實及理由
一、原告主張：原告前擔任訴外人俞傳宗向被告借款13萬元(下
    稱系爭借款)之連帶保證人，嗣訴外人俞傳宗借款未還，被
    告乃聲請本院核發支付命令命原告及訴外人俞傳宗應連帶清
    償13萬元及約定之利息、違約金，本院乃依聲請核發89年度
    促字第4141號支付命令，因原告及訴外人俞傳宗均未提出異
    議而告確定，被告乃於89年間聲請本院民事執行處聲請強制
    執行原告及訴外人俞傳宗之財產，因無財產可供執行，而於
    90年10月29日核發本院基院政民執清四九一四字第13948號
    債權憑證(下稱系爭執行名義)結案，詎被告又於99年1月間
    ，持系爭執行名義聲請本院民事執行處強制執行原告之財產
    ，經本院民事執行處以99年度司執字第786號民事執行事件
    受理在案。然原告嗣已於民國99年3月間與被告協商，被告
    同意原告清償新臺幣(下同)13萬元，系爭借款債務即告消滅
    ，原告乃據此匯款13萬元與被告，詎被告並未依約定撤回本
    院99年度司執字第786號民事執行事件強制執行之聲請。原
    告於系爭執行名義成立後，既有因清償而消滅被告請求之事
    由發生，被告對原告已無99年10月21日民事執行(減縮)聲請
    狀內所載「本金125,551元及自民國93年7月6日起至清償日
    止，按年息百分之20計算之利息」債權存在，為此，請求確
    認被告向原告請求給付「本金125,551元及自93年7月6日起
    至清償日止，按年息百分之20計算之利息」債權不存在，併
    依強制執行法第14條第1項規定，提起債務人異議之訴，請
    求撤銷本院99年度司執字第786號強制執行事件之強制執行
    程序。
二、被告聲明：原告之訴駁回。其抗辯意旨略以：原告系爭借款
    ，被告於90年3月31日、95年11月間受償12,771元(因拍賣車
    輛而受償) 、184元。嗣原告與被告於99年3月間達成和解，
    約定原告應清償16萬元，給付方式為原告應先給付13萬元，
    所餘3萬元分6期按月給付，倘未依約給付，原告即喪失上開
    減免及分期之利益，而回復原系爭執行名義所載之本金金額
    及遲延利息，然原告嗣僅給付135,000元，所餘2萬5千元並
    未依約續為給付，依上開和解約定，原告已喪失本金、利息
    減免之優惠，並同時喪失分期之期限利益，而回復原系爭執
    行名義所載之本金金額及遲延利息，經被告依法抵充受償之
    12,771元、184元及135,000元後，尚積欠「本金125,551元
    及自民國93年7月6日起至清償日止，按年息百分之20計算之
    利息」，原告據此聲請本院民事執行處減縮執行金額如上，
    並續為強制執行，於法並無不合。
三、原告主張其前擔任訴外人俞傳宗向被告借貸系爭借款之連帶
    保證人，嗣訴外人俞傳宗借款未還，被告乃持系爭執行名義
    聲請本院民事執行處強制執行原告之財產，經本院民事執行
    處以99年度司執字第786號民事執行事件受理在案。原告乃
    於99年3月間與被告協商，被告同意原告清償13萬元，系爭
    借款債務即告消滅，原告已依約匯款13萬元與被告，系爭借
    款已因清償而消滅，被告對原告已無系爭借款債權，亦不得
    續持系爭執行名義對原告為強制執行。被告除否認兩造曾以
    13 萬元達成和解外，對於原告其餘主張並不爭執，是本件
    之爭點僅為：原告於系爭執行名義成立後，對被告之系爭借
    款債務已否因清償而消滅？查：
(一)被告抗辯兩造於99年3月間就系爭借款達成和解，和解內容
    為原告應清償16萬元，給付方式為原告應先給付13萬元，所
    餘3萬元，分6期按月給付，倘未依約給付，原告即喪失上開
    減免及分期之利益，而回復原系爭執行名義所載之本金金額
    及遲延利息，然原告嗣僅給付135,000元，其餘25,000元迄
    今未繳付，原告既未依約履行，原告已喪失上開減免及分期
    之利益，而回復原系爭執行名義所載之本金金額及遲延利息
    ，原告對於被告所辯之和解內容及嗣已給付被告135,000元
    之情亦不爭執，然陳稱兩造並未約定原告未依和解內容履行
    ，系爭借款債務即回復和解前之狀態。
(二)按「稱和解者，謂當事人約定，互相讓步，以終止爭執或防
    止爭執發生之契約。」「和解有使當事人所拋棄之權利消滅
    及使當事人取得和解契約所訂明權利之效力。」民法第736
    條、第737條分別定有明文。而和解，如當事人以他種之法
    律關係或以單純無因性之債務約束等，替代原有之法律關係
    而成立者，為屬於創設性之和解；倘以原來而明確之法律關
    係為基礎而成立和解時，則屬認定性之和解。故以原來明確
    之法律關係為基礎而成立之和解，既僅有認定效力，債權人
    自非不得依原來之法律關係再訴請債務人給付，祇法院不得
    為與和解結果相反之認定而已。兩造已於99年3月間達成和
    解，和解內容為原告應清償16萬元，給付方式為原告應先給
    付13萬元，所餘3萬元，分6期按月給付，已如前述，足認兩
    造就系爭借款債務已以16萬元達成和解，而生和解契約之效
    力。而原告迄今僅清償被告135,000元，此為原告所自承，
    尚欠被告25,000元，原告主張其已全部清償云云，即難採信
    。
(三)次按「附解除條件之法律行為，於條件成就時，失其效力。
    」民法第99條第2項亦有明文。被告抗辯兩造於和解成立時
    ，併約定原告倘未依約給付，原告即喪失上開減免及分期之
    利益，系爭借款債務即回復和解前之狀態。然此為原告所否
    認，則被告自應就兩造之和解契約係附有「原告未依約履行
    」為解除條件成就之有利事實負舉證責任。被告雖舉證人尤
    嘉玲為證人，證人即元誠國際資產管理股份有限公司職員尤
    嘉玲於本院審理時固證稱：「(訴外人俞傳宗以原告為連帶
    保證人之欠款是否由你負責催收？)是，是二信把該債務委
    外由我們公司催收處理。」「(當時你們跟俞傳宗、俞傳如
    有無達成訴訟外的和解？) 有，是跟俞傳如達成和解。」「
    (和解的內容？) 以拾陸萬結清，當時俞傳如說手頭上有拾
    參萬元，所以我們就以先付13萬元，之後分六期各付5千元
    來結清。」「(如果沒有完全結清如何處理？)我們有告訴他
    如果沒有按期付款，該和解就失效，債務就回復到原來的狀
    況，不動產的部分會續行。」「(有無訂立書面契約？)沒有
    。」「(為何沒有訂立書面契約？)當時俞傳如沒有做這樣的
    要求，他直接拿13萬到二信結清，至於用電匯還是親自交付
    我就不清楚。」「(在這段協商期間有無看過俞傳宗、俞傳
    如？)有用電話聯絡，但沒有看過人。」等語，然證人尤嘉
    玲係被告委外催收之元誠國際資產管理股份有限公司(下稱
    元誠公司)之員工，其催收之成效攸關其個人工作續效，其
    證言已難以盡信，且衡諸常情，和解契約約定使當事人消滅
    其所拋棄之權利及取得和解契約所訂明權利之效力為常態，
    至另附以停止或解除條件而影響和解契約之效力則屬變態，
    且影響當事人權益甚鉅，被告及委外催收之元誠公司均屬廣
    義之金融機構，對此應知之甚詳，本應以書面為之，以求慎
    重並明責任，以避免為求績效，僅重視結果而輕忽程序之情
    事，竟反乎常情未訂立書面契約，退而言之，兩造間就系爭
    借款成立和解縱未有書面契約，然元誠公司為免爭議，均有
    以錄音方式記錄兩造間之電話對話內容，此為被告訴訟代理
    人所自認，本院乃依被告訴訟代理人估計取得電話錄音及譯
    成文字之時間，改訂庭期續審，被告訴訟代理人嗣陳稱電話
    錄音已逾6個月之保存期限而無法提供內容，是被告除證人
    尤嘉玲之證述外，復未能提出其他證據以補強其證述之真實
    性，單憑證人尤嘉玲之證述，本院認被告就兩造之和解契約
    係附有「原告未依約履行」為解除條件成就之有利事實尚未
    盡其舉證責任，是被告所辯兩造所成立之和解，已因原告未
    依約履行之解除條件成就而失效，而回復至和解前之債務狀
    態，即無可採。
四、綜上，原告既已於系爭執行名義成立後之99年3月間與被告
    以16萬元達成和解，且並無附以原告未依約清償之解除條件
    ，原告嗣陸續清償欠款，迄今僅積欠25,000元，是被告所持
    系爭執行名義之餘額，就本金超過25,000元，及所有利息部
    分，已因和解拋棄及清償而消滅。從而，原告訴請確認被告
    就系爭執行名義之債權金額本金超過25,000元，及所有利息
    部分均不存在，及本院99年度司執字第786號清償債務強制
    執行事件所為之強制執行程序，就超過本金25,000元，及所
    有利息部分，不得為強制執行之範圍內(換言之，僅能在本
    金25,000元範圍內為強制執行)，為有理由，應予准許；至
    逾此範圍之請求，則無理由，應予駁回。
五、本件判決基礎已臻明確，兩造其餘攻防方法及訴訟資料經本
    院斟酌後，核與判決結果不生影響，故不另一一論述，併此
    敘明。
六、據上論結，本件原告之訴為一部有理由，一部無理由，依民
    事訴訟法第79條、第87條第1項。判決如主文。
中    華    民    國    99    年    12    月    28    日
                  基隆簡易庭法  官  徐世禎
以上正本係照原本作成。
對於本件判決如有不服，應於收受送達後20日內向本院提出上訴
書狀，敘述上訴之理由，上訴於臺灣高等法院，並按他造當事人
之人數附具繕本。如委任律師提起上訴者，應一併繳納上訴審裁
判費。
中    華    民    國    99    年    12    月    28    日
                            書記官  陸清敏

司法院資訊處製作；財團法人民間司法改革基金會備份。
